【裁判字號】    97,易,200
【裁判日期】    980721
【裁判案由】    詐欺
【裁判全文】
臺灣臺南地方法院刑事判決               97年度易字第200號
公  訴  人  臺灣臺南地方法院檢察署檢察官
被      告  丙○○
選任辯護人  丁士哲律師
上列被告因詐欺案件，經檢察官提起公訴（96年度偵字第14394號）
，本院判決如下：
    主  文
丙○○無罪。
    理  由
一、公訴意旨略以：被告丙○○為歐旭國際行銷加值網股份有限
    公司（下稱歐旭公司）實際負責人，歐旭公司於民國95 年9
    月18日與快樂三秒數學文化股份有限公司（下稱快樂三秒數
    學公司）簽訂委託契約，由快樂三秒數學公司委託歐旭公司
    建置網路上之數位學習平台，詎丙○○竟意圖為自己不法之
    所有，趁此機會於附表所示時間，至臺南縣永康市○○○街
    30號，向快樂三秒數學公司之代表人戊○○佯稱因應建置網
    路學習平台所需，必須購買網站主機、伺服器及防火牆軟體
    及P2P原始碼（下稱相關電腦軟、硬體），致戊○○陷於錯
    誤，陸續交付如附表所示之財物予丙○○購買相關電腦軟、
    硬體。嗣丙○○遲遲無法提供上開電腦軟、硬體，戊○○始
    知受騙。因認被告涉犯刑法第339條第1項之詐欺取財罪。
二、按犯罪事實應依證據認定之，無證據不得認定犯罪事實；又
    不能證明被告犯罪者，應諭知無罪之判決，刑事訴訟法第
    154條第2項、第301條第1項分別定有明文。再按，刑事訴訟
    法上所謂認定犯罪事實之證據，係指足以認定被告確有犯罪
    行為之積極證據而言，如未能發現相當證據或證據不足以證
    明，自不能以推測或擬制之方法，以為裁判基礎。而刑事訴
    訟上證明之資料，無論其為直接或間接證據，均須達到通常
    一般之人均不致有所懷疑，而得確信其為真實之程度，始得
    據為有罪之認定，若關於被告是否犯罪之證明未能達此程度
    ，而有合理懷疑之存在，致使無從形成有罪之確信，根據「
    罪證有疑，利於被告」之證據法則，即不得遽為不利被告之
    認定，最高法院29年上字第105號、76年台上字第4986號判
    例要旨可資參照。
三、本件公訴人認被告涉犯詐欺取財罪嫌，無非係以告訴人戊○○之指訴、證人甲○○、乙○○證言，以及戊○○簽發之支
    票2紙、匯款單、快樂三秒數位學習平台事業合作草約為憑
    ；且查被告為歐旭公司實際負責人，於95年9月18日與快樂
    三秒數學公司簽訂委託契約，受快樂三秒數學公司委託建置
    網路上之數位學習平台；嗣又因建置上開數位學習平台，而
    受快樂三秒數學公司委託代購主機、伺服器、防火牆軟體及
    P2P原始碼等相關電腦軟、硬體，並於附表所示時間，收取
    如附表所示之現金及支票等情，業據被告供承在卷，並有卷
    附95年9月18日「快樂三秒數學」數位學習平台委託建置契
    約書、戊○○支付購買前揭物品對價之支票、匯款單等影本
    可按，被告負有購買上開相關電腦軟、硬體之責固堪認定；
    惟：
（一）訊據被告堅詞否認有何詐欺行為，辯稱確實在大陸地區購
      買相關電腦軟、硬體，但因快樂三秒數學公司負責人即告
      訴人戊○○認學習平台建置有瑕疵，且已延宕多時，而拒
      絕受領，並解除契約，要求被告返還已交付之所有款項，
      並非被告不交付相關電腦軟、硬體等語，核與告訴人戊○○證稱被告向其表示相關電腦軟、硬體在大陸地區購買，
      並委託大陸工程師設計（本院卷第153至155頁）等情相符
      ，復有被告於偵查中提出之北京偉成科技有限公司95年9
      月24日、26日，同年11月23日、12月4日服務器（含windo
      w server 2003）1台、計算機（即電腦）3台、服務器2台
      ，及防火器1台之收據在卷可按，被告在大陸地區購買相
      關電腦軟、硬體，應堪信實；佐以被告98年2月18日庭呈
      之相關電腦6台，其中2台經送內政部警政署刑事警察局鑑
      定，依據該等電腦各項硬體出廠日期，研判分別為92年9
      月、12月間後組裝（參該局98年6月15日刑研字第
      0980071322號函檢具之000000000號電腦鑑識報告），則
      依電腦零件日新月異之市場狀況，堪認被告庭呈之相關電
      腦非臨訟購買組裝。再者，95年12月15日告訴人與被告至
      永康市公所調解時，證人甲○○也在場，且據告訴人戊○○證述在卷，則參甲○○於本院具結證稱被告於調解時答
      應將網站主機、伺服器、防火牆軟體，及P2P原始碼等相
      關電腦軟、硬體交付告訴人戊○○，惟遭戊○○拒絕（本
      院卷第127頁），以及證人即告訴人戊○○到庭證述因被
      告建置之學習平台經測試後不能使用，雖經被告允諾由大
      陸工程師修補瑕疵，但未果，且已延宕10星期之久，伊不
      願繼續拖下去而向被告解約，要求被告返還所有費用，伊
      根本不要被告交付的物品（本院卷第150、151頁）等語，
      益徵被告前揭所辯係屬有據。
（二）至證人即被告公司負責聯絡大陸工程師及告訴人戊○○之
      離職員工乙○○，雖證稱其以電子郵件告知戊○○HAPPY
      123台灣主機位置，即指網站（指學習平台）主機之位置
      ，且當時主機放置在與被告有合作關係之游阿坤台灣的公
      司，伊曾聽被告說買主機放在游阿坤機房內，但游阿坤機
      房維護人員稱機房之主機為游阿坤自己的；又伊無法得知
      被告是否有購買主機等語（本院卷第115至117頁）。但乙○○既無法知悉被告是否購買相關電腦主機，自不得依其
      揣測，臆定被告未購買相關電腦主機；更不能因其在電話
      中聽聞不明身分，且無從認定之「游阿坤機房維護人員」
      之詞，即遽認被告未購買相關電腦主機。
（三）按「履約保證金：此係為確保在本事業開始營運之前，合
      作關係因故中斷時，保障乙方（指被告公司）勞務付出之
      費用。但當本草約事業正式進入營運階段，乙方即應無息
      返還本履約保證金。本草約簽訂之時，甲方（指告訴人公
      司）開立三個月為兌現日的總開發費用百分之四十之支票
      給予乙方，以做為履約保證金，而乙方取得前開之履約保
      證金支票時，亦需提付同金額之商業本票一張予甲方，當
      乙方在本事業開始營運前，且合作關係仍維繫正常時，乙
      方即存入前開之履約保證金支票並獲得甲方兌付時，甲方
      得憑前開之商業本票要求乙方無息支付本票上開支金額以
      返還之。」，被告與快樂三秒數學公司負責人戊○○簽訂
      之「快樂三秒數位學習平台事業合作草約第貳點、第三項
      約定甚明（見本院卷第48頁）。是依前開履約保證金之相
      關約定，告訴人戊○○本應簽發支票予被告，被告依約取
      得前開支票並無違法不當之處，難認其有何施用詐術以取
      得前開支票之犯行。告訴人戊○○雖指稱被告曾保證不會
      將支票兌現，惟經被告否認，且與雙方簽訂的契約內容相
      左，難以採信。又被告依約本得於事業開始營運前將告訴
      人戊○○所簽發充當履約保證金之支票兌現，此觀前開草
      約所載：「當本草約事業正式進入營運階段，乙方即應無
      息返還本履約保證金」、「乙方在本事業開始營運前，且
      合作關係仍維繫正常時，乙方即存入前開之履約保證金支
      票並獲得甲方兌付時」之約定即明。從而，被告辯稱有權
      將告訴人戊○○所簽發之前開支票提示兌現等語，尚非無
      據，自難認被告預存不法意圖，施用詐術而有詐欺取財之
      犯行。
（四）綜上，被告既有購買相關電腦軟、硬體之憑證，且所購買
      之相關電腦軟、硬體，依鑑定結果及電腦組件市場狀況，
      可認非臨訟組裝之產物；而告訴人以解約為由，拒絕受領
      上開委託購買之相關電腦軟、硬體，又經證人等證述鑿鑿
      ，則縱被告終未能交付相關電腦軟、硬體予告訴人公司，
      亦無從認定被告有何為自己或第三人不法所有之意圖，或
      有何施以詐術之行為；而被告提示兌現履約保證支票又屬
      有據之契約行為，難認其預存不法意圖，或施用詐術。此
      外，復查無其他積極證據足以證明被告有起訴書所指之詐
      欺犯行，參照前開法條規定及判例要旨，自應為被告無罪
      之諭知。
據上論斷，應依刑事訴訟法第301條第1項，判決如主文。
本案經檢察官丁○○到庭執行職務
中    華    民    國    98    年    7     月    21    日
                  刑事第十二庭  審判長法  官  卓穎毓
                                      法  官  莊玉熙
                                      法  官  魏玉英
以上正本證明與原本無異
如不服本判決應於收受本判後10日內向本院提出上訴書狀，並應
敘述具體理由。其未敘述上訴理由者，應於上訴期間屆滿後20日
內向本院補提理由書狀（均須按他造當事人之人數附繕本）「切
勿逕送上級法院」。
                                      書記官  曾盈靜
中    華    民    國    98    年    7     月    22    日
附表
  ┌────┬─────────────┬──────┬────┐
  │時間    │      內容/新台幣         │金額/新台幣 │備註    │
  ├────┼─────────────┼──────┼────┤
  │95/9/19 │向戊○○稱代其購買網站主機│68,000元支票│支票已兌│
  │        │及伺服器軟體，金額共計    │一紙        │現      │
  │        │68,000元。                │            │        │
  ├────┼─────────────┼──────┼────┤
  │95/9/25 │向戊○○稱大陸工程師因設計│54,000元現金│        │
  │        │網路遊戲需要，需使用三台電│            │        │
  │        │腦，戊○○同意購買，金額  │            │        │
  │        │54,000元。                │            │        │
  ├────┼─────────────┼──────┼────┤
  │95/9/29 │以歐旭公司代表人身分與劉清│面額585,000 │其中一張│
  │        │田簽訂合作草約，向戊○○稱│元之支票二紙│支票經第│
  │        │渠需提供履約保證金予歐旭公│            │三人提示│
  │        │司，並一再表示不會提示，劉│            │遭退票。│
  │        │清田遂將支票二紙交付與陳俊│            │        │
  │        │彰。                      │            │        │
  ├────┼─────────────┼──────┼────┤
  │95/10/16│向戊○○稱若能加買P2P原始 │252,000元   │以電匯方│
  │        │碼，則會員瀏覽網頁會更順暢│            │式      │
  │        │，戊○○欣然接受，金額為  │            │        │
  │        │252,000元。               │            │        │
  ├────┼─────────────┼──────┼────┤
  │95/11/20│向戊○○稱可代為轉賣P2P原 │16萬元      │戊○○匯│
  │        │始碼，惟新買主表示欲加購高│            │款至陳俊│
  │        │級廣播系統方願意購買，劉清│            │彰之女兒│
  │        │田同意再添購高級廣播系統，│            │陳韋廷帳│
  │        │金額為16萬元。            │            │戶      │
  ├────┼─────────────┼──────┼────┤
  │95/12/1 │向戊○○稱需再購買防火牆軟│65,000元支票│支票已兌│
  │        │體，並已先行墊付，戊○○陷│一紙        │現      │
  │        │乃答應購買，金額為65,000元│            │        │
  │        │。                        │            │        │
  └────┴─────────────┴──────┴────┘


司法院資訊處製作；財團法人民間司法改革基金會備份。
